臺灣臺北地方法院民事判決　九十年度訴字第四八七八號
　　原　　　告　丙○○
　　被　　　告　甲○○
　　訴訟代理人　乙○○
右當事人間請求返還金錢事件，本院判決如左：
　　主　　　文
被告應給付原告新台幣壹佰參拾伍萬元，及自民國九十年十月三十日起至清償日止，
按年息百分之十二計算之利息。
訴訟費用由被告負擔。
本判決於原告以新台幣肆拾伍萬元為被告供擔保後，得假執行。但被告如於假執行程
序實施前，以新台幣壹佰參拾伍萬元為原告預供擔保，得免為假執行。
　　事　　　實
甲、原告方面：
一、聲明：除假執行之擔保金額外，如主文第一項所示。
二、陳述：
（一）原告與被告為連襟關係，因被告早年任職於台灣銀行，員工存款利息較高，兩
　　　造即約定自民國六十八年起，原告將現金交付予被告，由被告存入被告開設於
　　　台灣銀行之員工存款帳戶內。嗣原告分次以新台幣（下同）四萬元、五萬元、
　　　八萬元不等之金額，交付予被告存入被告開設於台灣銀行之帳戶。然因雙方為
　　　連襟關係，原告並未特別注意交付日期及次數，亦未特別注意被告上開台灣銀
　　　行之帳戶號碼，後原告共計交付一百三十五萬元予被告。且當初雙方約定被告
　　　每月給付原告百分之一即年息百分之十二之利息，亦即每月一萬三千五百元。
　　　但被告原本均按月給付利息，惟近年來均藉口拖延不為給付，經原告一再催討
　　　，均置之不理，甚而據不返還本金，原告亦曾委請律師發函催討，被告亦無回
　　　應。爰依民法第六百零三條準用第六百零二條，再準用第四百七十八條後段之
　　　規定，請求被告返還一百三十五萬元，及自起訴狀繕本送達一個月後起至清償
　　　日止，按年息百分之十二計算之利息。
（二）對被告抗辯所為之陳述：
　１、有關證人張振乾之證詞，證人張振乾確實知悉原告曾寄存一百三十五萬元予被
　　　告，始會應原告之邀，於九十年二月十九日，一同至被告家中催討系爭一百三
　　　十五萬元，被告當時亦承認原告有一百三十五萬元存放於被告處。且由於事隔
　　　多時，加上證人張振乾與兩造均有親屬關係，在不想得罪任何一方之人情壓力
　　　下，證人張振乾於本院作證時，雖語帶保留僅表示：「丙○○（即原告）表示
　　　有存一百三十五萬在甲○○（即被告）的戶頭裡。」、「這是丙○○告訴我的
　　　。」惟證人張振乾亦證稱：「甲○○表示錢早就還了。」、「甲○○說沒有那
　　　麼多錢。」參諸原告提出之錄音帶，被告對於原告詢問：「一定有一百三十五
　　　萬元。」被告即回答：「對、對。」可知被告已親口自認，系爭一百三十五萬
　　　元確實有存放於被告之處。至被告抗辯稱系爭一百三十五萬元，已由原告之妻
　　　羅張玉妹領走，原告予以否認。是依民事訴訟法第二百七十七條舉證責任分配
　　　之規定，被告應對此有利於己之事實，負舉證責任。
　２、原告之妻羅張玉妹雖曾向被告之妻胡張玉秀調借一百四十萬元，但該一百四十
　　　萬元，原告之妻羅張玉妹業已還清，而本件系爭之一百三十五萬元，被告並未
　　　返還。因原告之妻羅張玉妹曾於七十七年間，因投資股市，曾向被告之妻胡張
　　　玉秀，調借資金一百四十萬元。惟羅張玉妹因買錯股票，故隔天即將該筆一百
　　　四十萬元借款，歸還予被告，有存款憑條、領款憑條為憑。且證人張振乾亦證
　　　稱：「胡張玉秀曾借羅張玉妹一百四十萬元，是買股票，隔天羅張玉妹就還一
　　　百四十萬給胡張玉秀。」顯示原告所寄存之一百三十五萬元，被告並未返還；
　　　而羅張玉妹向胡張玉秀所借貸之一百四十萬元，早已還清，被告曾主張錢早就
　　　被原告之妻羅張玉妹領走，顯然企圖混淆事實。又於九十年二月十九日協調之
　　　過程中，證人張振乾曾表示：「當初玩股票借一百四十萬元時，姊夫（指原告
　　　）的錢還在不在？」被告即表示：「錢還在。」可見被告亦曾在證人張振乾之
　　　追問下，坦承當初羅張玉妹投資股票調借一百四十萬元時，原告所寄存的一百
　　　三十五萬元，還在被告之處，尚未歸還，更亦顯示原告所有之一百三十五萬元
　　　，原告未曾領走，被告應當返還。
　３、關於原告主張被告應給付年息百分之十二利息的部分，乃依據被告先前依原告
　　　所寄存一百三十五萬元之金額，按月給付原告利息一萬三千五百元，此事亦經
　　　被告親口承認無訛。且被告亦自承曾多次委託證人張玉珍，將利息轉交予原告
　　　。原告為證明此事，曾具狀聲請傳喚證人張玉珍到庭作證，惟證人張玉珍亦如
　　　同證人張振乾一般，在不願得罪兩造之人情壓力下，而不願出庭作證。
　４、至有關台灣銀行所檢送之被告帳戶資料，因系爭一百三十五萬元，原告係以現
　　　金每次幾萬元不等交付予被告，雙方之認知係由被告存放於被告開設於台灣銀
　　　行之帳戶內，至於被告在台灣銀行有幾個帳戶，帳戶之帳號為何，原告確實不
　　　知情，甚至被告是否真有將系爭一百三十五萬元，存入台灣銀行或已另行移作
　　　他用，原告亦無法知悉。惟由前述可知，被告既已自承原告確有將系爭一百三
　　　十五萬元，寄放於被告之處，故本件之爭點，僅為被告是否已將系爭一百三十
　　　五萬元返還予原告，則不論被告將系爭一百三十五萬元存放於何處或移作何種
　　　用途，均非本案關鍵之所在。另台灣銀行所檢送被告之帳戶，其中帳號第00
　　　0000000000號帳戶，交易日期為八十九年三月三日；另帳號第00
　　　0000000000號帳戶，交易期間係自八十七年七月一日起至九十年十
　　　二月三十一日止，並無八十七年以前之資料；該資料均並不能證明被告已將系
　　　爭一百三十五萬元返還原告。
三、證據：提出律師函、錄音帶譯文、取款憑條、存入憑條各一份，錄音帶一卷為證
　　，並聲請訊問證人張振乾、張玉珍。
乙、被告方面：
一、聲明：駁回原告之訴；如受不利之判決，願預供擔保，請准免為假執行。
二、陳述：依民事訴訟法第二百七十七條規定，當事人就主張有利於己之事實者，就
　　其事實有舉證責任。本件原告主張有消費寄託款項於被告處，被告對於原告主張
　　之事實，均加以否認，則原告就該等有利之事實，自應負舉證責任。另原告亦應
　　舉證證明究竟於何時，交付所述之一百三十五萬元予被告，以及被告應依約定按
　　月給付百分之一利息部分，究屬何據，均有待原告舉證。至於證人張玉珍表示，
　　曾經受被告之妻胡張玉秀之委託，曾交付二次到三次的利息予原告，應屬記憶有
　　誤之陳述。
丙、本院依職權調閱被告開設於台灣銀行儲蓄部，帳號第000000000000
　　號、第000000000000號帳戶之歷年存款、取款交易明細紀錄。
　　理　　　由
一、原告起訴主張：原告與被告為連襟關係，因被告早年任職於台灣銀行，員工存款
　　利息較高，兩造即約定自六十八年起，原告將現金交付予被告，由被告存入被告
　　開設於台灣銀行之員工存款帳戶內。嗣原告分次以四萬元、五萬元、八萬元不等
　　之金額，交付予被告存入被告開設於台灣銀行之帳戶。然因雙方為連襟關係，原
　　告並未特別注意交付日期及次數，亦未特別注意被告上開台灣銀行之帳戶號碼，
　　後原告共計交付一百三十五萬元予被告。且當初雙方約定被告每月給付原告百分
　　之一即年息百分之十二之利息，亦即每月一萬三千五百元。但被告原本均按月給
　　付利息，惟近年來均藉口拖延不為給付，經原告一再催討，均置之不理，甚而據
　　不返還本金。爰依民法第六百零三條準用第六百零二條，再準用第四百七十八條
　　後段之規定，請求被告返還一百三十五萬元，及自起訴狀繕本送達一個月後起至
　　清償日止，按年息百分之十二計算之利息等語。被告則以：依民事訴訟法第二百
　　七十七條規定，當事人就主張有利於己之事實者，就其事實有舉證責任。本件原
　　告主張有消費寄託款項於被告處，被告對於原告主張之事實，均加以否認，則原
　　告就該等有利之事實，自應負舉證責任。另原告亦應舉證證明究竟於何時，交付
　　所述之一百三十五萬元予被告，以及被告應依約定按月給付百分之一利息部分，
　　究屬何據，均有待原告舉證云云，資為抗辯。
二、兩造不爭執之事實：
　　原告主張其與被告為連襟關係，被告早年任職於台灣銀行，在台灣銀行開設有員
    工優惠存款帳戶；以及被告之妻羅張玉妹曾於七十七年九月十九日，清償一百四
    十萬元予被告之事實，業據其提出取款憑條、存入憑條各一份為證，亦為被告所
    不爭執；復經本院依職權調閱被告開設於台灣銀行儲蓄部，帳號第000000
    000000號、第000000000000號帳戶之歷年存款、取款交易明
    細紀錄；則原告此部分主張之事實，自堪信為真實。
三、兩造爭執之爭點：
　　至原告另主張兩造約定自六十八年起，原告將現金交付予被告，由被告存入被告
　　開設於台灣銀行之員工存款帳戶內；嗣原告曾分次以四萬元、五萬元、八萬元不
　　等之金額，交付予被告存入被告開設於台灣銀行之帳戶；是原告共計交付一百三
　　十五萬元予被告；且當初約定被告每月給付原告百分之一即年息百分之十二之利
　　息，亦即每月一萬三千五百元之事實；則被告否認之，並抗辯稱：原告主張有消
　　費寄託款項於被告處，被告對於原告主張之事實，均加以否認，則原告就該等有
　　利之事實，自應負舉證責任。另原告亦應舉證證明究竟於何時，交付所述之一百
　　三十五萬元予被告，以及被告應依約定按月給付百分之一利息部分，究屬何據，
　　均有待原告舉證等前揭情詞抗辯之。是本件依兩造之書狀往來，以及於言詞辯論
　　期日所為之整理協議簡化爭點，確認兩造爭執之爭點，即在於：原告是否將一百
　　三十五萬元消費寄託予被告？
四、關於本件之爭點，分述如下：
（一）經查，依本院向台灣銀行調閱被告開設之相關帳戶，其中帳號第000000
　　　000000號之帳戶，為被告之一般帳戶，自八十七年七月三日起至九十年
　　　十二月三日止，每月轉存八千三百二十五元；另帳號第0000000000
　　　00號之帳戶，為被告之員工優惠帳戶，僅有八十九年三月三日，存入五十五
　　　萬五千元，此一交易記錄；此有台灣銀行儲蓄部九十年十二月二十八日（九○
　　　）儲優字第○九三○七號函，以及所附被告之帳戶相關交易記錄四十三紙在卷
　　　足憑。是依上開銀行帳戶之相關交易記錄，尚難認定原告有交付合計共一百十
　　　五萬元予被告，而由被告存放於台灣銀行之上開帳戶內。
（二）次查，本件原告及其妻即羅張玉妹，曾於九十年二月十九日，攜同兩造之妻弟
　　　即證人張振乾，前往被告之住處，洽談本件系爭一百三十五萬元之消費寄託事
　　　宜，此為兩造所不爭執。而依原告所提出當日談話之錄音帶，經本院會同原告
　　　、原告之妻羅張玉妹、被告、被告之妻胡張玉秀，勘驗該錄音帶，當日洽談時
　　　，原告曾表示：「和您（指被告）商量一點事情，大家在軍中都是很要好的同
　　　事，很好的朋友對不對？退伍下來後到台北來，那時候家裡的事情我一直都沒
　　　管。那時也都沒有拿本票，所以存在你這個地方的錢也不是一次拿來存的，都
　　　是五萬、四萬、八萬、七萬，存到最後一共是一百三十五萬。記得嗎？」被告
　　　即回答：「我也記不清楚。」原告再詢問被告：「有，一定有一百三十五萬，
　　　因為拿這個利息是一萬三千五百，那時候你給我們一分利吧！一分利是沒有錯
　　　很好，比普通一般利息高很多，所以我就一直擺在那裡沒有動，也沒有用，從
　　　來也沒有叫你取過一毛錢給我用。」被告對此詢問回答稱：「對！對！」此有
　　　錄音帶一卷、譯文一份在卷足憑，且被告對於此部分之談話內容亦不爭執。可
　　　知被告確實於九十年二月十九日，兩造洽談本件系爭一百三十五萬元之消費寄
　　　託事宜時，對於原告詢問曾寄託一百三十五萬元，以每月一分計算之利息，予
　　　以承認。
（三）另查，又依當日亦隨同原告前往被告住處，洽談本件系爭一百三十五萬元事宜
      之證人張振乾，於本院告知刑法偽證罪之處罰後，具結證稱：「當日丙○○（
      即原告）表示有存放一百三十五萬元，在甲○○（即被告）的戶頭裡。甲○○
      表示錢早就還了，是由丙○○的太太也就是羅張玉妹領走了。」可知被告於九
      十年二月十九日，兩造洽談寄託系爭一百三十五萬元時，確曾承認收受原告寄
      放之一百三十五萬元。另原告於本件訴訟中，聲請訊問兩造之妻妹即證人張玉
      珍，證人張玉珍雖以家中有早產兒等因素，致未能到庭，但依證人張玉珍具狀
      向本院表示：「--所言關於原、被告，都是大姐（指原告之妻羅張玉妹）和二
      姐（指被告之妻胡張玉秀）之事，本人也不是很不清楚。只知被告之妻是二姐
      ，以前是有叫我帶過幾次利息錢，約一萬多元，事隔多年已記不清楚了。」嗣
      經本院提示證人張玉珍之回函予兩造，兩造均對於該回函為證人張玉珍所親自
      書寫，並不爭執。是依證人張玉珍之回函，可知被告之妻胡張玉秀，確曾委託
      證人張玉珍轉交利息，每月約為一萬多元。則證人張玉珍此部分之陳述，與原
      告主張該消費寄託一百五十三萬元，依每月一分計算之利息，為一萬三千五百
      元，尚屬相符。
（四）末查，被告雖於九十年二月十九日之對話中，曾提及系爭一百三十五萬元之消
　　　費寄託金額，業已於七十七年間，返還予原告之妻羅張玉妹。惟原告之妻羅張
　　　玉妹曾於七十七年間，向被告之妻胡張玉秀，借貸一百四十萬元；嗣原告之妻
　　　羅張玉妹已於七十七年九月十九日，將一百四十萬元存入被告開設於世華聯合
　　　商業銀行，第0000000號帳戶內，此有取款憑條、存入憑條各一份在卷
　　　可證，亦為被告所不爭執。可知原告之妻羅張玉妹，於七十七年間，向被告之
　　　妻胡張玉秀調借之一百四十萬元，與本件系爭消費寄託之一百三十五萬元，係
　　　屬兩筆不同之款項；且原告之妻羅張玉妹已將向被告之妻胡張玉秀調借之一百
　　　四十萬元返還予被告。故綜合前述判斷，原告主張曾消費寄託一百三十五萬元
　　　予被告，兩造並約定每月以一分計算即一萬三千五百元利息之事實，自堪信為
　　　真實。
五、按「寄託物為金錢時，推定其為消費寄託。」、「寄託物為代替物時，如約定寄
　　託物之所有權移轉於受寄人，並由受寄人以種類、品質、數量相同之物返還者，
　　為消費寄託。自受寄人受領該物時起，準用關於消費借貸之規定。消費寄託，如
　　寄託物之返還，定有期限者，寄託人非有不得已之事由，不得於期限屆滿前請求
　　返還。前項規定，如商業上另有習慣者，不適用之。」、「借用人應於約定期限
　　內，返還與借用物種類、品質、數量相同之物。未定返還期限者，借用人得隨時
　　返還，貸與人亦得定一個月以上之相當期限，催告返還。」民法第六百零三條、
　　第六百零二條、第四百七十八條分別定有明文。本件原告消費寄託一百三十五萬
　　元予被告，並約定以每月一分計算利息，已如前爭點部分所述；且本件消費寄託
　　，並未約定返還之期限，自屬未定期限之消費寄託。則原告依首揭民法第六百零
　　三條準用民法第六百零二條，再準用民法第四百七十八條後段之規定，主張被告
　　應於收受起訴狀繕本之催告一個月後，返還消費寄託之一百三十五萬元，自屬有
　　據。從而，原告依民法第六百零三條準用民法第六百零二條，再準用民法第四百
　　七十八條後段之規定，請求被告給付一百三十五萬元，及自收受起訴狀繕本一個
　　內後即九十年十月三十日起至清償日止，按月息一分即年息百分之十二計算之利
　　息，為有理由，應予准許。另本件兩造均陳明願供擔保後，請准宣告假執行或免
　　為假執行，核無不合，爰分別酌定相當之擔保金額，予以准許。
六、據上論結，原告之訴為有理由，依民事訴訟法第七十八條、第三百九十條第二項
　　、第三百九十二條，判決如主文。
中　　　華　　　民　　　國　　九十一　　年　　　二　　　月　　二十七　　日
　 　　　　　　　　　　　　　　　民事第六庭法　　　官　姜悌文
右為正本係照原本作成
如對本判決上訴，須於判決送達後廿日內向本院提出上訴狀，並依上訴利益繳納百分
之一點五之上訴費，若未繳納，逕依民事訴訟法施行法第九條之規定，顯然明知上訴
要件有欠缺，駁回上訴。
中　　　華　　　民　　　國　　九十一　　年　　　三　　　月　　　　一　　日
　　　　　　　　　　　　　　　　　　　　　　法院書記官　陳鳳瀴
